---
title: "Porazdelitev bruto plač zaposlenih v policiji"
output: github_document
---

```{r setup, include = FALSE}
knitr::opts_chunk$set(echo = FALSE, message = FALSE)

library(tabulizer)
library(ggplot2)
```

```{r}
if (file.exists("./data/unparsed_matrix.RData")) {
  load("./data/unparsed_matrix.RData")
} else {
  xy <- extract_tables("./data/Place-MNZ_december_2020n.pdf")
  save(xy, file = "./data/unparsed_matrix.RData")
}
```

```{r}
xy <- do.call(rbind, xy)
xy <- as.data.frame(xy)

xy <- xy[xy$V1 != "ZŠ", ]

colnames(xy) <- c("id", "name_surname", "title", "unit", "gross_pay", "comment")

xy$gross_pay <- gsub(" €", replacement = "", x = xy$gross_pay)
xy$gross_pay <- gsub("\\.", replacement = "", x = xy$gross_pay)
xy$gross_pay <- gsub("\\,", replacement = "\\.", x = xy$gross_pay)
xy$gross_pay <- as.numeric(xy$gross_pay)

xy$title <- tolower(xy$title)
```

```{r}
top.title <- sort(table(xy$title), decreasing = TRUE)[1:36]

xy.sub <- xy[xy$title %in% names(top.title), ]
xy.out <- xy[!(xy$title %in% names(top.title)), ]

xy.sub$title <- gsub("-", replacement = "\n", xy.sub$title)
```

Po veliki zaslugi vojaka Aleša smo dobili vpogled v decembrske _bruto_ plače zaposlenih v policiji. Sicer se strinjam, da bi morale biti plače javne (tudi z vsemi dodatki), ne strinjam pa se, da se jih objavili z imenom in priimkom. Informacijski pooblaščenec je, domnevno, rekel, da je to ok. Več o podatkih si lahko prebereš na [spletni strani Ministrstva za notranje zadeve](https://www.gov.si/novice/2021-01-11-minister-hojs-ob-zacetku-stavke-po-moji-oceni-je-stavka-neupravicena-in-neutemeljena). Se že veselimo objave januarskih plač, kjer ne bo obračunanih vseh veselodecembrskih dodatkov.

Spodaj je prikazana razporeditev plač znotraj 36 nazivov, ki imajo skupno največ oseb (`r nrow(xy.sub)` od skupno `r nrow(xy)` oseb). To omejitev sem postavil zato, ker je vseh razredov skupno `r length(unique(xy$title))` in bi bil dotični prikaz zelo nepregleden.

```{r fig.width = 8, fig.height = 12}
ggplot(xy.sub, aes(x = gross_pay)) +
  theme_bw() +
  theme(axis.text.x = element_text(size = 7),
        strip.text = element_text(size = 8)) +
  scale_x_continuous(breaks = seq(from = 0, to = 10000, by = 1000)) +
  geom_histogram(alpha = 0.75) +
  facet_wrap(~ title, ncol = 4)

```

Naslednji graf prikazuje plače oseb, ki spadajo v razrede, ki niso prikazani na zgornji sliki.
```{r}
ggplot(xy.out, aes(x = gross_pay)) +
  theme_bw() +
  scale_x_continuous(breaks = seq(from = 0, to = 10000, by = 1000)) +
  geom_histogram(alpha = 0.75)
```

Skupna porazdelitev vseh plač pa je prikazano na spodnji sliki. Navpične črte prikazujejo decile. Na primer, prvi decil (10 %) pomeni, da ima 10 % v policiji zaposlenih oseb nižjo od 1500 EUR bruto in obratno, 90 % oseb ima plačo višjo od 1500 EUR bruto.

```{r}
mys <- seq(from = 0, to = 1, by = 0.1)
qts <- quantile(xy$gross_pay, probs = mys)
qts <- data.frame(qts = qts, y = 1200, label = paste(mys * 100, " %"))
```

```{r}
ggplot(xy, aes(x = gross_pay)) +
  theme_bw() +
  theme(axis.text.x = element_text(size = 7),
        strip.text = element_text(size = 8)) +
  geom_vline(data = qts, aes(xintercept = qts)) +
  geom_text(data = qts, aes(x = qts, y = y, label = label), angle = 90, vjust = -0.45, size = 2.5) +
  scale_x_continuous(breaks = seq(from = 0, to = 10000, by = 1000)) +
  geom_histogram(alpha = 0.75)
```

Za mesec december je bilo za plače zaposlenih v policiji izplačano `r round(sum(xy$gross_pay) / 1E6, digits = 3)` miljonov EUR.
  
Roman Luštrik, 2021-01-12